【裁判字號】    92,家抗,86
【裁判日期】    920826
【裁判案由】    聲明繼承遺產
【裁判全文】
臺灣高等法院臺中分院民事裁定      九十二年度家抗字第八六號
      抗  告  人  甲○○
                  丙○○
                  乙○○
      送達代收人  丁○○
右抗告人等聲明繼承遺產事件，對於中華民國九十二年七月七日臺灣臺中地方法院九
十二年度聲繼字第二十五號所為裁定提起抗告，本院裁定如左：
      主    文
抗告駁回。
抗告程序費用由抗告人等共同負擔。
      理    由
一、抗告理由略稱：(1)作業錯誤。(2)戊○○○○○○之遺產應由四兄卓仕紀繼承，而
    抗告人等係卓仕紀之法定繼承人，因而戊○○○○○○之遺產應由抗告人等代位
    繼承，為其抗告理由云云。
二、按臺灣地區人民與大陸地區人民間之民事事件，除本條例另有規定外，適用臺灣
    地區之法律。又大陸地區人民繼承臺灣地區人民之遺產，應於繼承開始起三年內
    以書面向被繼承人住所地之法院為繼承之表示；逾期視為拋棄其繼承權，臺灣地
    區與大陸地區人民關係條例第四十一條第一項、第六十六條第一項分別定有明文
    。次按，繼承，因被繼承人死亡而開始。繼承人自繼承開始時，除本法另有規定
    外，承受被繼承人財產上之一切權利、義務。但權利、義務專屬於被繼承人本身
    者，不在此限。又遺產繼承人，除配偶外，依下列順序定之：(1)直系血親卑親屬
    。(2)父母。(3)兄弟姊妹。(4)祖父母。再第一千一百三十八條所定第一順序之繼承
    人，有於繼承開始前死亡或喪失繼承權者，由其直系血親卑親屬代位繼承其應繼
    分，民法第一千一百三十八條、第一千一百四十條、第一千一百四十七條、第一
    千一百四十八條分別定有明文。查本件抗告人等主張其為戊○○○○○○在大陸
    地區之姪兒及姪女，並提出戶籍謄本、大陸地區海南省萬寧市公證處（二○○三
    ）萬證字第十一號親屬關係公證書、（二○○三）萬證字第十二號委託公證書暨
    委託書、財團法人海峽交流基金會（九一）核字第○四九九三三號、（九二）核
    字第○○九四二三號證明書正本各乙件為證，聲明繼承戊○○○○○○於臺灣地
    區所有之遺產等情，且據抗告人等向原審法院聲明時，陳稱：「戊○○○○○○
    係民國（下同）十五年三月五日出生，原設籍於居住臺中市○區○○路一八六巷
    四十號，八十九年八月一日死亡，在臺並無得為繼承之親屬，而其在大陸地區之
    父母及兄弟亦均已亡故，被繼承人死亡後在臺灣地區留有遺產，聲明人（即抗告
    人等）為被繼承人四兄卓仕紀之兒女，係被繼承人之姪兒及姪女，居住大陸地區
    ，依法對戊○○○○○○在臺灣地區之遺產有繼承權。」等語，因而戊○○○○
    ○○在大陸地區之父母及兄弟均已亡故，而抗告人等係戊○○○○○○四兄卓仕
    紀之兒女，即係戊○○○○○○之姪兒及姪女，依法代位繼承戊○○○○○○於
    臺灣地區所遺留之遺產云云，惟查抗告人等自認係戊○○○○○○之姪兒及姪女
    ，係為戊○○○○○○之旁系血親卑親屬，而非其直系血親卑親屬，揆諸前開規
    定，於法自不得主張代位繼承。據此，原審法院據以駁回抗告人等聲明繼承之表
    示，於法並無違誤，其據此提起抗告，不能認為有理由，應予駁回。
三、據上論結，本件抗告為無理由，依臺灣地區與大陸地區人民關係條例第四十一條
    第一項，非訟事件法第二十八條、第八條第二項，民事訴訟法第四百九十二條第
    一項、第八十五條第一項，裁定如主文。
中      華      民      國    九十二    年      八      月    二十六    日
~B1  家事法庭審判長法  官  童有德
~B2                法  官  翁芳靜
~B3                法  官  黃永泉
右為正本係照原本作成。
不得再抗告。
~B                書記官  林玉惠
中      華      民      國    九十二    年      八      月    二十八    日
                                                                        Ｂ


司法院資訊處製作；財團法人民間司法改革基金會備份。
